【裁判字號】    89,易,409
【裁判日期】    890915
【裁判案由】    竊盜
【裁判全文】
台灣基隆地方法院刑事判決                          八十九年度易字第四九號
    公  訴  人  台灣基隆地方法院檢察署檢察官
    被      告  乙○○
    選任辯護人  侯傑中
                林宇文
    被      告  丙○○
右列被告因竊盜案件，經檢察官提起公訴（八十九年度偵字第二三九九號）及移送併
案審理（八十九年度偵字第二八五六號），本院判決如左：
    主      文
乙○○、丙○○共同連續竊盜，各處有期徒刑捌月，均緩刑肆年。
    事      實
一、乙○○、丙○○基於竊盜犯意之聯絡，共同意圖為意圖為自己不法之所有，並基
    於概括之犯意，於民國八十九年六月七日晚間十一時許，在台北縣瑞芳鎮○○路
    萬瑞快速道路十六標工程工地內，由丙○○把風，由乙○○駕駛ＦＵ─六二０號
    營業大貨車，先行竊取丁○○之兄藍英楠所經營大藍營造有限公司所有而置於工
    地之空油桶四個，得手後，置於車上，再以自備之抽水馬達，接續將該公司所有
    二百公升之柴油三桶（一桶價值新台幣二千七百元）、機械循環機油二百公升一
    桶，抽取至該車上之空油桶內；得手後，載至基隆市六堵區財政部基隆關稅局六
    堵分局對面林昌營造公司之工地放置。八十九年六月十三日下午二時許，在基隆
    市六堵台北市鐵路地下化工程工地，為警查獲。復於八十九年六月八日上午七時
    至八時之間，在同一工程工地，由丙○○把風，由乙○○駕駛駕駛ＦＵ─六二０
    號營業大貨車，共同連續竊取同一公司所有而置於該工地之Ｈ型「鋼支保」、「
    電攬線」、「推土機履帶」，得手後，先將其中「鋼支保」二十七支載至台北縣
    瑞芳鎮連福新城三十七之二號藏放；再於翌（八）日中午十二時許，一同將其餘
    物品即「鋼支保」三十五支、「電攬線」四十七捆、「推土機履帶」一條，載往
    基隆市○○區○○街五十六號金冠利金屬有限公司，售與不知情之負責人甲○○
    ○，得款二萬二千餘元；乙○○分得一萬二千餘元，丙○○分得八千元。八十九
    年六月九日下午三時五十分許，在基隆市○○區○○街五十六號，再次為警查獲
    。
二、案經基隆市警察局第二分局、台北市政府警察局松山分局分別報請台灣基隆地方
    法院檢察署檢察官偵查起訴及移送併案審理。
    理      由
一、右揭事實，除被告丙○○否認竊取「鋼支保」、「電攬線」、「推土機履帶」部
    分外，業據被告乙○○、丙○○二人坦承不諱，核與證人丁○○、甲○○○所述
    之情節相符，並有贓物認領保管單二紙及相片十六張在卷可稽，足見彼等自白部
    分與事實相符，可以採信。至於被告丙○○否認部分，雖其辯稱：其是叫乙○○
    拿旁邊之廢鐵，乙○○可能拿錯云云；然查：丙○○係負責把風，乙○○負責下
    手竊盜等情，業據被告乙○○供述甚明；再觀之彼等於深夜竊取得手，旋於次日
    清晨再行下手等情，其均係負責把風，可見其所辯乙○○要其把風，其不肯，就
    上去工寮云云，實係避重就輕之詞，不足採信；何況，其既知所謂把風，可見其
    已知悉彼等之行為屬於竊盜無疑，更無所謂拿錯之問題。綜上，被告之犯行洵堪
    認定。
二、核被告所為，係犯刑法第三百二十條第一項之竊盜罪。公訴意旨雖未論及前述竊
    取空油桶及汽油四桶部分之事實；然該部分與其他部分既具有連續犯之關係，為
    裁判上一罪，自為起訴效力所及，本院自應併予審判。又把風係以自己犯罪之意
    思，參與實施犯罪構成要件以外之行為，依大法官釋字第一０九號解釋，被告二
    人仍為共同正犯。被告竊取空油桶後，再行竊取汽油，實係接續為之，乃接續犯
    ，並非連續犯；惟彼等於翌日清晨再行竊取「鋼支保」、「電攬線」、「推土機
    履帶」部分，其時間緊接，犯罪構成要件相同，顯係基於概括之犯意為之，為連
    續犯，應論以一罪並加重其刑。其次，刑事立法上之「法益原則」要求任何行為
    要加以犯罪化，必因其法益受到侵害或危險。在法益侵害，為實害犯；在法益危
    險，為危險犯。法益本身依其價值評價之強度，而呈現法益位階。生命、身體、
    自由、名譽、財產五者，按其順序，而高低位階化。生命法益最高，其次身體法
    益，其次自由法益，其次名譽法益，而財產法益最低。此五種傳統法益，稱之為
    「個人法益」。本案竊盜行為所侵害者為財產法益，乃財產法益之實害犯。再者
    ，刑事司法上之「罪刑相當原則」要求法官在量刑時，應依法益之位階，重所當
    重，輕所當輕，必使罪得其刑而刑當其罪；不得重罪而輕判，或輕罪而重判；期
    使責任與刑罰得以相適應，而具有相當性。地藏十輪經（第三卷）云：「若犯重
    罪，應重治罰；若犯中罪，應中治罰；若犯輕罪，應輕治罰；令其慚愧，懺悔所
    犯。」其此之謂也！為此，本院審酌被告之品行、生活狀況、智識程度、犯罪之
    動機、目的、犯罪所生之危害、犯罪後之態度等一切情狀後，認為分別量處如主
    文第一項所示之自由刑，可以使其罪刑相當，爰宣告之，以示儆懲。再者，被告
    未曾受有期徒刑以上刑之宣告，有本院被告全國前案紀錄表及台灣高等法院檢察
    署刑案紀錄簡覆表附卷可稽；本院認為被告經此次教訓之後，應當能知警惕，信
    無再犯之虞，前開對其宣告之刑，自以暫不執行為適當，爰均併予宣告緩刑肆年
    ，以啟自新。
三、本案用以竊盜之ＦＵ─六二０號營業大貨車及抽水馬達，並非專供竊盜所用之物
    ，衡之依比例原則，不應宣告沒收，併此說明之。
四、據上論斷，應依刑事訴訟法第二百九十九條第一項前段、刑法第二十八條、第五
    十六條、第三百二十條第一項、第七十四條第一款、罰金罰鍰提高標準條例第一
    條前段而判決如主文。
本案經檢察官周慶華到庭執行職務。
中      華      民      國    八十九    年      九      月      十五    日
      台灣基隆地方法院刑事庭
                                        法  官  陳  志  祥
右正本證明與原本無異。
如不服本判決，應於送達後十日內，向本院提出上訴狀。
中      華      民      國    八十九    年      九      月      十六    日
                                        書記官  陸  清  敏
附錄：
刑法第三百二十條第一項：
意圖為自己或第三人不法之所有，而竊取他人之動產者，為竊盜罪，處五年以下有期
徒刑、拘役或科五百元以下罰金。
（罰金已依罰金罰鍰提高標準條例提高為十倍）


司法院資訊處製作；財團法人民間司法改革基金會備份。
